【裁判字號】    99,易,2419
【裁判日期】    991230
【裁判案由】    毀棄損壞
【裁判全文】
臺灣高雄地方法院刑事判決              99年度易字第2419號
公  訴  人  臺灣高雄地方法院檢察署檢察官
被      告  龔張簡美佐
上列被告因毀棄損壞案件，經檢察官提起公訴（99年度偵字第25
433 號），本院判決如下：
    主  文
龔張簡美佐犯毀損他人物品罪，處有期徒刑貳月，如易科罰金，
以新臺幣壹仟元折算壹日。
    事  實
一、龔張簡美佐因認其配偶發生外遇，並懷疑居住於高雄市大寮
    區○○○路300 巷26之21號「昭明國宅」（下稱昭明國宅）
    之蔡世金即為該名外遇對象，因而對蔡世金心生不滿。詎其
    竟基於毀損他人物品之犯意，於民國99年6 月29日上午10時
    39分至10時42分許，前往蔡世金前揭住宅之地下停車場內（
    所涉無故侵入建築物部分未據告訴），以不詳方式砸破、剪
    斷蔡世金所持有使用中之車牌號碼ZXQ-070 號輕型機車（登
    記所有人為蔡世金胞姐蔡卉泯〔原名蔡世銀〕）之車頭儀表
    板塑膠護蓋、油門線、左右煞車線等機車零件，足生損害於
    蔡世金及蔡卉泯。嗣蔡世金於同日下午欲使用前揭機車時發
    現上開毀損情形，經調閱監視器錄影後，始報警循線查悉上
    情。
二、案經蔡世金訴由臺灣高雄地方法院檢察署檢察官偵查起訴。
    理  由
壹、證據能力部分：
    按被告以外之人於審判外之陳述，雖不符前4 條之規定，而
    經當事人於審判程序同意作為證據，法院審酌該言詞陳述或
    書面陳述作成時之情況，認為適當者，亦得為證據，刑事訴
    訟法第159 條之5 第1 項定有明文。查本案認定事實所引用
    之卷內證據資料，除原已符同法第159 條之1 至第159 條之
    4 規定、及法律另有規定等傳聞法則例外規定，而得作為證
    據外，並無證據證明係公務員違背法定程式所取得，而檢察
    官、被告龔張簡美佐於本院行準備程序時，均同意其作為本
    案證據之證據能力，且本院審酌前揭陳述作成時之情況，並
    無違法取證之瑕疵，亦認以之作為證據為適當，是本件有關
    被告以外之人於審判外之言詞或書面陳述等供述證據，依前
    揭法條意旨，自均得為證據。
貳、實體部分：
一、訊據被告固坦承曾有於前揭犯罪事實所載之時間，出現在高
    雄市大寮區○○○路300 巷26之21號「昭明國宅」之地下停
    車場內並經現場錄影監視器攝得其影像之事實，惟矢口否認
    有何毀損犯行，辯稱：伊當天去地下室是去找一名開遊覽車
    的朋友，他住在那棟大樓，找完朋友要回家的時候伊坐電梯
    坐到地下一樓找不到路才在那邊走來走去，沒有破壞告訴人
    蔡世金的機車云云。經查：
  (一)被告於99年6 月29日上午10時39分至10時42分許，身在告訴
    人所居住之昭明國宅地下停車場內，並有如附件監視錄影勘
    驗紀錄所示之動作等情，業據被告迭於偵查、審理中所不否
    認（偵卷第6-7 頁、院卷第21頁），且經證人即昭明國宅住
    戶張簡春美於警詢中證稱：該監視錄影畫面中之人就是被告
    等語明確（警卷第4 頁），本院並當庭勘驗現場監視錄影光
    碟影像無訛（院卷第20-21 頁，詳見附件），是此部份事實
    自已足堪認定。又車牌號碼ZXQ-070 號輕型機車之登記名義
    人為告訴人之胞姐蔡卉泯，而為告訴人所持有使用中，告訴
    人於99年6 月29日上午10時許於正常使用後將之停放於昭明
    國宅地下停車場內，嗣於同日下午5 時許告訴人欲取用時發
    現該車之車頭儀表板塑膠護蓋、油門線、左右煞車線等零件
    均遭砸破或剪斷等情，亦經證人即告訴人蔡世金先後於警詢
    、偵查、審理中分別證述明確（警卷第2-3 頁、偵卷第6 頁
    、院卷第18-19 頁），且有機車毀損情形照片2 張、機車停
    放位置照片1 張、車號查詢機車車籍資料查詢結果1 份、戶
    籍資料查詢結果3 份等在卷可查（警卷第5 頁、偵卷第19頁
    、院卷二第4-6 頁），是此部份事實自亦足堪認定。
  (二)被告雖以前揭情詞置辯，然查，自被告於警詢、偵查中及本
    院行準備程序時分別供稱：本件監視畫面中的婦人並非伊本
    人，伊當時是要去該地下室找伊先生，找不到後伊要坐電梯
    上來，管理員用電話告訴伊沒有卡片不能坐電梯，所以伊用
    走的走出地下室（警卷第1 頁反面）；當時伊要進入該國宅
    找伊先生，但守衛不讓伊進去，伊就從地下室進入要搭電梯
    上樓，因為伊先生在外面有女人，伊要去那裡找他，監視錄
    影中的婦人是伊沒錯，伊在地下室要坐電梯上樓，沒有懷疑
    告訴人是外遇對象，伊知道該外遇對象是誰，會經過告訴人
    機車的位置是因為伊在找電梯（偵卷第5-7 頁）；伊沒有住
    在那邊，當天是要去抓猴（按指抓姦），但是守衛不讓伊進
    去，所以才去找電梯要坐電梯（院卷一第13頁反面）等語，
    可知被告無論對「當日至該昭明國宅地下室停車場之動機」
    、「經監視攝影機攝得之人是否為其本人」、「為監視攝影
    機攝得時究竟係正欲離去或係甫進入該國宅尋人」等情，前
    後所述均顯然矛盾，是其所辯是否足採本非無疑。且查，自
    本院當庭勘驗現場監視錄影畫面可知，被告於該日上午10時
    40分至10時42分許此一短短不到3 分鐘的過程內，先後3 次
    自遠處走向告訴人之機車（如附件(四)(五)、(八)、(十)(十一)(十二)），各
    次分別均在告訴人機車旁及車頭處停留13秒、9 秒、22秒之
    久，且有左右擺動頭部、搖動機車車頭、於車頭前彎腰伸手
    等足認屬觀察、測試、實際進行破壞行為等一系列之動作（
    如附件(五)、(八)、(十一)(十二)），甚至第2 、3 次離去時尚均轉身向
    告訴人機車停放處觀望（如附件(六)、(十三)）等情，足見被告當
    日於該地下停車場之行為客觀上顯然已有針對該輛機車進行
    觀察、破壞之事實，是除被告辯稱係因找不到路才在該地下
    室走來走去云云顯屬無稽外，若再參以證人蔡世金於審理中
    之證述：伊有先看過監視器之後才報警，伊有把從早上到下
    午的監視畫面都看過，只有被告接近伊的機車等語（院卷二
    第18-19 頁），更堪認本件告訴人機車前揭遭人於99年6 月
    29日10時許後破壞之事實，確屬被告所為無疑。
  (三)至被告雖於審理中另辯稱：伊沒有說過去該棟大樓地下室是
    為了抓姦云云（院卷二第25頁），而否認係因懷疑告訴人為
    其先生外遇對象而為本件犯行乙節，經查，被告此部所辯與
    其前揭於偵查及本院行準備程序時所述因有不符而難採信，
    已如前述；且查，被告於偵查中供稱「伊先生在外面有女人
    ，伊要去那裡找他」等語之日期係為99年8 月19日、與其再
    於99年11月30日本院準備程序時為「當天伊是要去抓猴」等
    供詞之時，其間已相隔3 月有餘，而該等情形因涉及婚姻遭
    人背叛之不堪狀況，本足使他人認其因此可能有心生怨懟之
    動機，若非確屬事實，本難認有何先後均虛捏該等說詞之必
    要。是以，證人蔡世金於偵查中證稱：伊與被告沒有仇恨，
    但是被告懷疑伊是她先生外面的女人等語（偵卷第6 頁），
    自非無據。
  (四)綜上所述，被告所辯經核均屬臨訟卸責之詞，不足採信。其
    因逕自懷疑告訴人為其先生外遇對象，始為本件犯行等情，
    其事證均已明確，自應予以依法論科。
二、查機車車頭之儀表板塑膠護蓋旨在保護機車儀表板之正常運
    作，油門線、左右煞車線則係機車引擎運轉加速、煞車功能
    正常作動之必要零件，若遭人砸毀、剪斷，自已達毀損之程
    度，而生損害於告訴人及該車之登記所有人蔡卉泯，故核被
    告所為，係犯刑法第354 條之毀損罪。爰審酌被告僅因私自
    懷疑告訴人為其丈夫之外遇對象，即率爾破壞告訴人持有使
    用中之機車，除使告訴人生活之便利性實際受到破壞外，且
    對於告訴人未來機車使用上之安全性亦足生潛在之風險，實
    有不該，且被告犯罪後，始終否認犯行，並數度翻異供詞，
    顯然未見其表達悔悟之意，又迄今均未與告訴人達成和解，
    賠償他人所受之損失，於犯罪後態度部分實無從為其有利之
    考量，是雖其前無任何前科，素行尚佳，有臺灣高等法院被
    告前案紀錄表在卷可查，仍應予以薄懲，並斟酌告訴人因被
    告本件犯行花費新臺幣4500元修復該機車，此經告訴人於警
    詢中指述明確（警卷第3 頁反面），應認所受經濟上之損失
    程度尚非甚鉅等一切具體情狀，量處如主文所示之刑，並諭
    知易科罰金之折算標準。至公訴人雖就被告所為具體求刑有
    期徒刑4 月，惟本院綜合上情，認尚有過重，併此敘明。
據上論斷，應依刑事訴訟法第299 條第1 項前段，刑法第354 條
、第41條第1 項前段，刑法施行法第1 條之1 ，判決如主文。
本案經檢察官吳書怡到庭執行職務。
中    華    民    國    99    年    12    月    30    日
                 刑事第九庭     法  官  黃沛文
附件  監視錄影勘驗紀錄
檔案名稱：Video_00000000_164227.mpg
          錄影時間99年6月29日上午
(一)10時39分49秒至39分50秒：
  被告（頭戴運動帽身穿白色長袖上衣及藍色長褲者）出現於螢
  幕右方並將右手伸出劃過告訴人機車坐墊上方。
(二)10時39分53秒至40分10秒：
  被告雙手插腰走至告訴人機車正後方約2 輛機車車身處，開始
  轉身向四周張望，此時被告距離右前方之電梯距離約4 至5 輛
  機車車身。
(三)10時40分11秒至40分15秒：
  被告朝螢幕左方走出，經過電梯前時與電梯約2 至3 輛機車車
  身之距離。
(四)10時40分26秒至40分33秒：
  被告從螢幕左方出現直接走到告訴人機車停放處，途中經過電
  梯前時與電梯約2 至3 輛機車車身之距離。
(五)10時40分43秒至40分56秒：
  被告彎腰將身體趨向告訴人機車，頭部有左右擺動之情形。
(六)10時40分58秒至41分02秒：
  被告朝螢幕左方移動，走至電梯前時仍曾轉身向告訴人機車停
  放處察望，此時被告與電梯約2 至3 輛機車車身之距離。
(七)10時41分03秒至41分06秒：
  被告朝螢幕左方走出畫面。
(八)10時41分30秒至41分39秒：
  被告從螢幕左下方出現直接走到告訴人機車停放處並搖動告訴
  人機車車頭。
(九)10時41分40秒至41分45秒：
  螢幕右方被告之影子從上至下離開告訴人機車，直至影子消失
  於螢幕右下角。
(十)10時41分51秒至41分56秒：
  被告復出現在告訴人機車停放處。
(十一)10時41分57秒至42分04秒：
  被告於告訴人機車車頭前彎下腰。
(十二)10時42分05秒至42分13秒：
  被告走至告訴人機車右方將右手伸至車頭處並左右晃動手臂。
(十三)10時42分15秒至42分21秒：
  被告離開告訴人機車，走至該機車正後方約1 至2 輛機車車身
  處轉身向告訴人機車停放處察望。
(十四)10時42分22秒至42分27秒：
  被告朝螢幕左方走出，途中經過電梯並與電梯約2 至3  輛機
  車車身之距離。
(十五)10時42分31秒至42分32秒：
  被告自螢幕左方離開畫面。
以上正本證明與原本無異。
如不服本判決應於收受送達後10日內向本院提出上訴書狀，並應
敘述具體理由；如未敘述上訴理由者，應於上訴期間屆滿後20日
內向本院補提理由書（均須按他造當事人之人數附繕本）「切勿
逕送上級法院」。
                                書記官  葉彥伶
中    華    民    國    99    年    12    月    30    日
附錄本判決論罪法條：
中華民國刑法第354條
（毀損器物罪）
毀棄、損壞前二條以外之他人之物或致令不堪用，足以生損害於
公眾或他人者，處2 年以下有期徒刑、拘役或5 百元以下罰金。

司法院資訊處製作；財團法人民間司法改革基金會備份。
